【裁判字號】    95,小上,31
【裁判日期】    950927
【裁判案由】    清償借款
【裁判全文】
臺灣彰化地方法院民事裁定  95年度小上字第31號
上  訴  人  甲○○
被 上 訴人  遠東國際商業銀行股份有限公司
法定代理人  乙○○
上列當事人間請求清償借款事件，上訴人對於中華民國95年6 月
28日本院員林簡易庭95年度員小字第268號判決提起上訴，本院
裁定如下：
    主      文
上訴駁回。
第二審訴訟費用由上訴人負擔。
    理      由
壹、按對於小額程序之第一審裁判之上訴或抗告，非以其違背法
    令為理由，不得為之；上訴狀應記載上訴理由，表明下列各
    款事項：（一）原判決所違背之法令及其具體內容。（二）
    依訴訟資料可認為原判決有違背法令之具體事實；又當事人
    於第二審程序不得提出新攻擊或防禦方法，但因原法院違背
    法令致未能提出者，不在此限，民事訴訟法第436條之24第2
    項及第436條之25、第436條之28條分別定有明文；而依同法
    第436條之32第2項規定準用同法第468條及第469條第1款至
    第5款規定，即所謂違背法令，依同法第468條規定，判決不
    適用法規或適用不當者，為違背法令；而判決有同法第469
    條所列各款情形之一者，為當然違背法令；是當事人對小額
    程序之第一審判決提起上訴，如依民事訴訟法第468條規定
    ，以第一審判決有不適用法規或適用不當為理由時，其上訴
    狀或理由書應有具體之指摘，並揭示該法規之條項或其內容
    ，若係成文法以外之法則，應揭示該法則之旨趣。倘為司法
    院解釋，或最高法院判例，則應揭示該判解之字號或其內容
    。如以民事訴訟法第469條第1款至第5款所列情形為理由時
    ，其上訴狀或理由書，應揭示合於該條款之事實；上訴狀或
    理由書如未依此項方法表明，或其所表明者，顯與上開法條
    規定之情形不相合時，即難認已對於小額程序第一審判決之
    違背法令有具體之指摘，其上訴自難認為合法。
貳、本件上訴意旨略以：
  一、本件借款係訴外人山基電信股份有限公司（下稱山基公司
      ）與被上訴人合作和消費者做生意，山基原名翼統（統一
      編號未變），山基公司改名之前即有兩次營運瑕疵，曾在
      民國92年11月與參加人發生退租退貨糾紛，被依違反公平
      交易法處70萬元罰鍰，既有違法先例，被上訴人竟仍與其
      合作使山基公司成為其委外行銷公司。且於95年4月4日召
      開之協調會中，被上訴人之代表坦承於94年7 月即已知悉
      山基公司之財務狀況與營運出現問題，但卻仍繼續承接山
      基公司之信用貸款業務，被上訴人與山基公司共同詐欺之
      嫌不可言喻。
  二、訴外人山基公司之營運制度經多月來到目前研究發現，其
      每進一名會員就要倒貼6 千多元，明明就是不符商業利潤
      之虧本生意，因此被上訴人根本未對山基公司審慎評估承
      作之風險。故被上訴人該行為已違反（93）年金管銀 (四
      ) 字第0938011919號令，有關於遞延性商品相關條文之規
      定。
  三、被上訴人因為知道訴外人山基公司日後必會倒閉，為了將
      來能將風險完全轉嫁到消費者身上，不惜違反消費者保護
      法第11條之規定，設計完全一面倒都是主張自身權益的契
      約。
  四、上訴人購買訴外人山基公司之產品與簽訂被上訴人之信用
      分期貸款契約是在同一時間，整個完成時間不超過半天。
      當時的銷售人並非被上訴人之代表，且僅用一張山基公司
      之四折頁宣傳單作說明，過程中僅表明將來不滿意可以解
      約，此外沒有其他任何告知。待上訴人接受後才拿出合約
      並直接引導填寫，一填寫完畢便全部送繳山基公司，根本
      沒有提供絲毫的契約審閱時間，且並故意把字體縮小以讓
      消費者因閱讀困難而放棄仔細審閱。故被上訴人實已違反
      消費者保護法第11條之1之規定。
  五、被上訴人之對保方式係先請訴外人山基公司的人員打電話
      教導：「待會銀行會打電話給你，會問你向山基買了什麼
      產品？一個月要繳多少錢？等等。你只要照我的跟你講的
      話回答就可以了」，不久之後被上訴人即來電對保，其問
      的問題果然和上述之排演完全符合。因此被上訴人既無親
      臨對保又沒有善進告知之責，更以誘導方式進行對保，其
      締約過程顯有瑕疵。
  六、依被上訴人、訴外人山基公司、消費者三者間之關係，違
      約詐欺的係山基公司，但被上訴人卻完全放棄主張其與山
      基公司合約中之權利，企圖將責任完全推給消費者而圖利
      山基公司。
  七、綜上所述，兩造間之分期貸款契約係屬無效。並聲明：原
      判決廢棄，駁回被上訴人在第一審之訴。
參、經查，原審認山基公司對上訴人債務不履行，係上訴人與山
    基公司間之權利義務關係，基於債之相對性，上訴人如受有
    損害，應向山基公司求償，不得以其和山基公司之債務糾紛
    對抗被上訴人，而認被上訴人對上訴人清償借款之請求為有
    理由，而為上訴人敗訴之判決，經核於法並無不合。
肆、上訴人前揭上訴理由，尚未具體之指摘第一審判決其違背法
    令之處，並揭示所依據之法規條項、內容，或其他司法院解
    釋、最高法院判例，上訴人之上訴，與法已有未合。況上訴
    人主張被上訴人違反（93）年金管銀 (四)字第0938011919
    號令，有關於遞延性商品相關條文之規定及消費者保護法第
    11條及第11條之1之規定，原契約應屬無效等情，均屬新的
    攻擊或防禦方法，依民事訴訟法第436條之28條規定，於小
    額訴訟之第二審程序不得提出新攻擊或防禦方法，是依前揭
    說明，上訴人之上訴為不合法，應予駁回。
伍、據上論結，本件上訴人之上訴為不合法，依民事訴訟法第43
    6條之32第2項、第444條第1項前段、第95條、第78條，裁定
    如主文。
中    華    民    國    95    年    9     月    27    日
                民事第二庭      審判長法官  何志通
                                法      官  廖政勝
                                法      官  詹秀錦
以上正本證明與原本無異。
如不服本裁定，應於裁定送達後10日之不變期間內本院提出抗告
狀（須附繕本）。
中    華    民    國    95    年    9     月    27    日
                                書記官  陳秀香


司法院資訊處製作；財團法人民間司法改革基金會備份。
